【裁判字號】    91,交聲,1456
【裁判日期】    920130
【裁判案由】    交管條例聲異
【裁判全文】
臺灣板橋地方法院交通事件裁定                  九十一年度交聲字第一四五六號
    原處分機關  交通部公路總局臺北區監理所
    異  議  人
    即受處分人  甲○○  男  三.
右列異議人即受處分人因違反道路交通管理處罰條例案件，對於交通部公路總局臺北
區監理所九十一年八月二十六日所為之處分（原處分案號：北監六字第裁四○－Ｃ0
0000000號），聲明異議，本院裁定如左：
    主  文
原處分「並依第六十三條第一項記違規點數一點」部分撤銷。
「罰鍰新臺幣壹仟捌佰元整」部分異議駁回。
    理  由
一、聲明異議意旨略以：異議人即受處分人甲○○於民國九十一年五月二十一日晚上
    七時五十五分許，駕駛車號五Ｌ－八三一號營業小客車載客，自臺北縣板橋市○
    ○路○段四二一巷駛出文化路時，遇警攔停指稱異議人在紅線載客，要求異議人
    出示證件，即將異議人資料抄寫於紙上，並無開立罰單，亦無要求異議人簽收，
    異議人雖向其說明所載乘客係在板橋市○○街搭載，該警員竟稱有聽到車門開關
    聲，其後異議人亦未收到舉發單，對原處分機關之裁決實難甘服，爰提出聲明異
    議云云。
二、按營業小客車駕駛人不得違規停車上、下客，違反前項規定，由各該主管機關分
    別依相關法令處罰；又營業小客車在設有停車上客處標誌之路段，應在指定之上
    客處搭載乘客，不得沿途攬載；又計程車之停車上客，不遵守主管機關之規定，
    而本章各條無處罰之規定者，處新臺幣九百元以上一千八百元以下罰鍰，營業小
    客車駕駛人執業登記管理辦法第十四條第一項第六款、第二項、道路交通安全規
    則第七十八條第四款、道路交通管理處罰條例第六十條第二項第四款分別定有明
    文。
三、查本件異議人即受處分人甲○○，於九十一年五月二十一日晚上七時五十五分許
    ，駕駛車號五Ｌ－八三一號營業小客車，在臺北縣板橋市○○路○段四○九號前
    捷運新埔站出入口處，違規停車上客之舉發違規事實，業經舉發警員曹福生到庭
    結證稱：伊雖已不記得當時伊係站在路口中間執勤，確實看到違規人載客才會舉
    發，不會無緣無故舉發等語，而證人即異議人當時搭載之乘客朱日進於本院調查
    時亦曾證稱：當時伊搭乘異議人車輛要去板橋市○○路、民權路口附近，車子剛
    從巷子駛出要到文化路就被警察攔下，警察說異議人在捷運站出入口附近載客是
    違規要開罰單等語一節（見本院九十一年十月二十八日訊問筆錄），衡諸本件舉
    發警員與異議人素不相識，亦無仇怨，其執行公務，自無任意誣陷異議人之理可
    言。至異議人雖辯稱：伊係在板橋市○○街即搭載乘客朱日進，並非在本件舉發
    違規地點載客云云，證人朱日進於本院調查時亦附和其說證稱：伊當天係在自由
    街搭上異議人之計程車云云，然查板橋市○○街與文化路並非直接相接，尚須經
    由文化路巷道或陽明街始能通達，二條街、路相距尚遠，如異議人果真係在自由
    街搭載乘客朱日進，再駛經文化路巷道至舉發地點，已有相當距離之一段路程，
    按諸常情，舉發警員豈會因異議人在自由街載客後，遠行至文化路口時，毫無緣
    由攔車舉發，是異議人所辯及證人朱日進所證情節，要與常情未合，且證人朱日
    進與異議人係舊識，其上開附和異議人之證述，亦難謂無迴護之虞，況異議人除
    朱日進之證述外，僅空言泛稱其無上開違規之情，故其所辯實難採信，綜上所述
    ，參互印證，堪認異議人確有本件違規事實無訛。又按行為人有道路交通管理處
    罰條例之情形者，應填製舉發違反道路交通管理事件通知單（以下簡稱通知單）
    ，並於被通知人欄予以勾記，其通知聯，當場舉發者，應填記駕駛人或行為人姓
    名、性別、出生年月日、地址、身分證統一號碼及車主姓名、地址、車牌號碼、
    車輛種類，被查獲之駕駛人或行為人為受處分人時，應將該通知單填記後交付該
    行為人簽名或蓋章收受之；拒絕簽章者，並記明其事由，視為已收受，違反道路
    交通管理事件統一裁罰標準及處理細則第十一條第一項第一款定有明文，本件異
    議人雖辯稱：舉發警員並未當場開立罰單要伊簽名云云，惟據證人朱日進復於本
    院調查時證稱：當時警察要開單，伊有跟警察解釋，但警察仍在寫東西，伊不曉
    得警察寫什麼，之後警察要異議人簽名，異議人說他沒有違規不簽名等語，足見
    舉發警員當時應有開立舉發通知單要求異議人簽名遭拒，且核諸本件違規舉發單
    上亦經警記明「拒簽收」，有該舉發通知單在卷可稽，異議人上開所辯顯不足採
    ，因此本件舉發單依上開規定，視為異議人已收受，是原處分機關逕為裁決，亦
    無不法。從而，原處分機關據以援引上開規定，裁處異議人「罰鍰新臺幣一千八
    百元」部分，並無不當，此部分異議為無理由，應予駁回。至原處分機關另援引
    同條例第六十三條第一項規定，裁處異議人「並依第六十三條第一項記違規點數
    一點」部分，核諸該條項第一款僅規定就有同條例第六十條第二項第一款至第三
    款情形之一者，各記違規點數一點，本件異議人所違反之同條項第四款情形者，
    並無記違規點數之處罰規定，是原處分機關另裁決異議人記違規點數一點，自有
    未當，是本件異議雖無理由，惟原處分此裁罰記點部分既有不當，自應予撤銷。
四、據上論斷，應依道路交通案件處理辦法第十九條、第二十條，裁定如主文。
中      華      民      國  九十二    年      一      月     三十     日
                                    臺灣板橋地方法院交通法庭
                                        法  官  彭  全  曄
右正本證明與原本無異
如不服本裁定應於送達後五日內向本院提出抗告狀
                                        書記官  梁  宜  庭
中      華      民      國    九十二    年      二      月       十     日


司法院資訊處製作；財團法人民間司法改革基金會備份。
